最　高　行　政　法　院　裁　定
　　　　　　　　　　　　　　　　　　 94年度裁字第02312號
抗　告　人　甲○○
上列抗告人因與相對人桃園縣桃園市戶政事務所間戶政事件，對
於中華民國93年9月30日臺北高等行政法院92年度訴字第5011號
裁定提起抗告。本院裁定如下︰
    主  文
抗告駁回。
抗告訴訟費用由抗告人負擔。
    理  由
一、原裁定駁回抗告人在原審之訴，其理由略以：抗告人於民國
    （下同）75年8月7日持憑臺灣高雄地方法院74年9月20日調
    解筆錄及75年8月4日簽立之離婚協議書（載明男方委託女方
    辦理之意旨），單方向相對人辦竣其與訴外人李思治（83年
    間歿）之離婚登記。嗣抗告人為申請發給榮眷證，復於90年
    11月5日以李思治遲未持上開調解筆錄申辦離婚登記，其本
    意乃希望繼續與抗告人維持婚姻關係，又抗告人於75年間因
    急辦不動產所有權移轉登記，為免需先徵得配偶同意之便，
    始單方申辦離婚登記為由，向相對人申請註銷該離婚登記，
    案經相對人依內政部72年7月20日台內戶字第172987號函釋
    以兩願離婚如已符合民法第1050條規定，其婚姻關係即已消
    滅，除當事人再依法定方式結婚外，不能以撤銷離婚方式回
    復其婚姻關係為由，以90年12月11日桃市戶字第15000號函
    否准抗告人所申請。抗告人不服提起訴願，經桃園縣政府以
    依抗告人於91年1月21日所提出之91年度家訴字第9號民事起
    訴狀，其事實及理由欄所載部分內容係直接影印相對人上開
    函之內容，足認抗告人至遲於91年1月21日已收受原處分，
    抗告人提起訴願之期間，應自91年1月22日起算，扣除在途
    期間零日，至91年2月20日即已屆滿。抗告人遲至91年3月11
    日始提起訴願，乃以其訴願已逾法定不變期間，為不受理決
    定，嗣經抗告人提起行政訴訟，復經臺北高等行政法院91年
    度訴字第2428號及本院92年度裁字第1362號裁定均以抗告人
    提起訴願已逾訴願不變期間為由，遞予駁回，從而抗告人再
    對相對人上開已確定之行政處分請求予以撤銷，顯不合法，
    應予駁回等語。
二、本件抗告意旨略謂：抗告人於91年3月11日提出之書狀內容
    為：抗告人於辦理離婚之戶籍登記時，應適用74年6月3日新
    修正之民法第1050條規定，故李思治遲至83年死亡時均未曾
    向相對人辦理離婚登記，即離婚要件有所欠缺，然相對人卻
    依民法修正前之上開內政部72年函釋意旨作成不利於抗告人
    之原處分，亦即否准註銷抗告人之離婚登記，原處分違法。
    又抗告人於75年8月7日單方面辦理離婚登記乃係為方便辦妥
    土地及房屋過戶之手續，依民法第87條第2項，抗告人既已
    於75年9月20日辦妥所有權移轉登記，則自是日起辦理離婚
    登記之原因已不存在，故抗告人自是日起自得隨時依戶籍法
    第26條前段向相對人辦理離婚登記之註銷登記云云，應屬新
    的申請書即行政訴訟法第6條第2項之情形，而非上開訴願決
    定、臺北高等行政法院91年度訴字第2428號及本院92年度裁
    字第1362號裁定認定之訴願書，亦即該申請書雖未曾提起訴
    願及再訴願程序，而逕提起本件行政訴訟，然今既已在本件
    上訴二審之上訴狀內將上訴之聲明第3和4項改成確認之訴，
    依行政訴訟法第6條第2項，則本件起訴及上訴均為合法。為
    此，訴請廢棄原裁定，將本案發回更審等語（關於抗告人追
    加確認相對人未准辦理離婚註銷登記之行政處分無效、確認
    桃園縣政府90年12月3日90府民戶字第239296號函無效、確
    認內政部72年7月20日台內戶字第172987號函有關違反新修
    正民法第1050條部分無效之訴部分，本院則另行駁回之）。
三、本院按：「人民因中央或地方機關之違法行政處分，認為損
    害其權利或法律上之利益，經依訴願法提起訴願而不服其決
    定者，得向高等行政法院提起撤銷訴訟。」「撤銷訴訟之提
    起，應於訴願決定書送達後二個月之不變期間內為之。」「
    原告之訴，有左列各款情形之一者，行政法院應以裁定駁回
    之。但其情形可以補正者，審判長應定期間先命補正：．．
    ．六、起訴逾越法定期限者。．．．十、起訴不合程式或不
    備其他要件者。」行政訴訟法第4條第1項、第106條前段及
    第107條第1項第6款、第10款分別訂有明文。可知，提起撤
    銷訴訟，須以經過合法之訴願前置程序，並應遵守行政訴訟
    法第106條起訴不變期間之規定，否則其起訴即屬於法不合
    。經查：抗告人在原審起訴，其訴之聲明為請求撤銷相對人
    90年12月11日否准抗告人辦理註銷離婚登記之行政處分，並
    陳明撤回其在原審起訴狀第1、2、4項之聲明一節，有原審
    準備程序及言詞辯論筆錄可按，故抗告人在原審起訴求為撤
    銷者乃相對人90年12月11日桃市戶字第15000號函之行政處
    分，亦經原審認定在案，並此訴之類型應屬行政訴訟法第4
    條所規範之撤銷訴訟。又抗告人曾就相對人90年12月11日桃
    市戶字第15000號函之行政處分，提起訴願，並經訴願決定
    機關以其訴願已逾法定不變期間，為不受理決定，嗣經抗告
    人提起行政訴訟，復經臺北高等行政法院91年度訴字第2428
    號及本院92年度裁字第1362號裁定均以抗告人提起訴願已逾
    訴願不變期間為由，遞予駁回等情，復經原審認定在案，故
    自抗告人提起之上述訴願決定觀之，抗告人再就相對人90年
    12 月11日桃市戶字第15000號函之行政處分，提起本件行政
    訴訟求為撤銷，顯已逾2個月之起訴不變期間。另縱如抗告
    意旨所稱，其原所提出之訴願書，真意並非提起訴願，則抗
    告人於原審逕行提起撤銷訴訟，求為撤銷相對人90年12月11
    日桃市戶字第15000號函之行政處分，亦因未經訴願前置程
    序，其起訴為不備要件。故原審駁回抗告人在原審之訴之理
    由雖有不同，結論尚無不合。抗告意旨求為廢棄，為無理由
    ，應予駁回。
四、依行政訴訟法第104條、民事訴訟法第95條、第78條，裁定
    如主文。
中　　華　　民　　國　　94　　年　 10 　　月　 31 　　日
                  第五庭審判長法  官　高　啟　燦
                              法  官　蔡　進　田
                              法  官　黃　璽　君
                              法  官　廖　宏　明
                              法  官  楊  惠  欽
以  上  正  本  證  明  與  原  本  無  異
中　　華　　民　　國　　94　　年　　10　　月　　31　　日
　　　　　　　　　　　　　　　書記官　張　雅　琴
